臺灣臺北地方法院刑事判決　　　　　　　　　　　　八十九年度交簡上字第九一號
　　被　告　即
　　上　訴　人　甲○
右上訴人因過失傷害案件，不服本院新店簡易庭（八十九年度店交簡字第一六一號）
於中華民國八十九年五月二十五日所為第一審刑事簡易判決（聲請案號：八十九年度
偵字第四七六七號、八十九年度偵字第四八○○號)提起上訴，本院管轄第二審合議
庭判決如左：
        主      文
原判決撤銷。
甲○因過失傷害人，處拘役伍拾日，如易科罰金以參佰元折算壹日，緩刑年。
        事      實
一、甲○於民國八十八年十二月二十九日十二時五十分許，駕駛車牌號碼ＧＣ－二二
    四○號自用小客車，沿臺北縣新店市○○路，經北新路口後直行，往中興路方向
    行駛至文化路三十巷交岔路口，正擬左轉，本應注意車輛行駛時，駕駛人應注意
    車前狀況，隨時採取必要之安全措施，及汽車行駛至交岔路口，轉彎車應讓直行
    車先行等交通安全規則之規定，而依當時天候晴、日間自然光線、市區○○路○
    ○路面乾燥、無缺陷、視距良好、無障礙物等情形觀之，並無任何足令甲○不能
    注意之情事，其竟疏未注意車前狀況，同一時地適有乙○○騎乘車牌號碼ＫＥＱ
    號機車，自對向駛來，亦應注意車輛行駛時，駕駛人應隨時注意車前狀況，並採
    取必要之安全措施，而依當時情形又非不能注意，竟疏未注意車前狀況，通過上
    開交岔路號時，由於甲○、乙○○各有前開過失，致乙○○駕駛機車撞及甲○所
    駕駛之汽車後倒地，乙○○並因此受有左小腿挫傷合併腓骨中段開放性骨折及外
    傷撕裂傷口發炎、左膝內側韌帶扭傷疼痛等傷害
二、案經乙○○訴由臺北縣警察局新店分局報告臺灣臺北地方法院檢察署檢察官偵查
    聲請簡易判決處刑。
        理      由
一、右揭事實，業據被告甲○於本院審理時供承不諱，核與告訴人乙○○之指訴相符
    ，並有道路交通事故調查報告表及天主教耕莘醫院診斷書一紙在卷可資佐證（分
    見八十九年度偵字第四七六七號偵查卷宗第七、十四、十五頁）。且按車輛行駛
    時，駕駛人應隨時注意車前狀況，並採取必要之安全措施，又轉彎車應讓直行車
    先行，道路交通安全規則第九十條、第九十四條第三項、第一百零二條第一項第
    六款各有明文規定，被告既係領有駕駛執照之駕駛人，自應知之甚稔。況查卷附
    道路交通事故調查報告表記載本件事故發生當時天候晴、日間自然光線、市區○
    ○路面乾燥、無缺陷、視距良好、無障礙物等情形觀之，並無任何足令被告甲○
    不能注意前揭規定之情事，其應注意能注意，竟疏未注意車前狀況，以致與駕駛
    機車，自對向駛來，亦應注意車輛行駛時，應隨時注意車前狀況，並採取必要之
    安全措施，而依當時情形又非不能注意，竟疏未注意車前狀況而通過上開交岔路
    之告訴人乙○○發生車禍，告訴人受有左小腿挫傷合併腓骨中段開放性骨折及外
    傷撕裂傷口發炎、左膝內側韌帶扭傷疼痛等傷害，被告及告訴人之過失與告訴人
    所受傷害，均有因果關係，被告即不能免其因過失傷害告訴人之刑責，已甚明確
    。本件車禍經送臺灣省車輛行車事故覆議鑑定委員會覆議意見亦認定：「一、甲
    ○駕駛自小客車，行經無號誌交岔路口左轉車未讓直行車先行，為肇事主因。二
    、乙○○駕駛重機車，行經無號誌交岔路口未減速反超速行駛且未注意車前況，
    為肇事次因。」等語，核與本院上開認定相符，且經本院於九十年七月六日現場
    履勘屬實，有履勘筆錄一份及照片四幀附卷可考，為被告所不否認。綜上所述，
    本件被告甲○過失傷害之犯行洵堪認定，應依法論科。
二、核被告甲○所為，係犯刑法第二百八十四條第一項前段過失傷害罪。原審以被告
    甲○犯行明確而適用上開法條判處拘役伍拾日，如易科罰金以佰元折算壹日，
    經核其認事用法固非無見，且被告甲○空言指摘原審量刑過重判決不當，亦無理
    由，然查被告犯罪後，刑法第四十一條第一項之規定，業於九十年一月十日修正
    ，犯最重本刑為五年以下有期徒刑以下之罪，而受六個月以下有期徒刑或拘役之
    宣告，因身體、教育、職業、家庭之關係或其他正當事由，執行顯有困難者得易
    科罰金，並自同年一月十二日生效，依刑法第二條第一項前段規定，自應適用修
    正後裁判時之規定，原審判決未及審酌此項規定，自有不當，即無由維持而應由
    本院予以撤銷改判。爰審酌被告甲○之品行、智識程度、其犯罪對告訴人乙○○
    所生之傷害程度、犯罪後之態度等一切情狀，量處如主文第二項所示之刑，並適
    用修正後裁判時刑法四十一條第一項前段之規定諭知易科罰金之折算標準。又查
    被告甲○未曾受有期徒刑以上刑之宣告，有臺灣高等法院被告全國前案紀錄表一
    件在卷可稽，且已與告訴人乙○○達成民事上和解賠償損害，告訴人乙○○並於
    九十一年七月二十四日當庭撤回過失傷害刑事告訴，亦有審判筆錄一份在卷可按
    。被告甲○經歷此次教訓當知所警惕，應無再犯之虞，本院認其前所受宣告之刑
    ，以暫不執行為適當，爰併予宣告緩刑三年，以勵自新。
據上論斷，應依刑事訴訟法第四百五十五條之一第一項、第三百六十九條第一項前段
、第二百九十九條第一項前段，刑法第二條第一項前段、第二百八十四條第一項前段
、第四十一條第一項前段、第七十四條第一款，罰金罰鍰提高標準條例第一條前段、
第二條，判決如主文。
本案經檢察官黃東焄到庭執行職務
中      華      民      國      九十一    年      八      月      七    日
                          臺灣臺北地方法院交通法庭
                              審判長法  官  劉  壽  嵩
                                    法  官  劉  嶽  承
                                    法  官  曾  啟  謀
本判決不得上訴。
右正本證明與原本無異。
                                    書記官  謝  韻  華
中      華      民      國      九十一    年      八      月  七    日
附錄本案論罪科刑法條全文：
刑法第二百八十四條第一項
一因過失傷害人者，處六月以下有期徒刑，拘役或五百元以下罰金。致重傷者，處一
　年以下有期徒刑，拘役或五百元以下罰金。
二從事業務之人，因業務上之過失傷害人者，處一年以下有期徒刑、拘役或一千元以
　下罰金。致重傷者，處三年以下有期徒刑，拘役或二千元以下罰金。
